【裁判字號】    98,上訴,875
【裁判日期】    981201
【裁判案由】    重傷害
【裁判全文】
臺灣高等法院臺南分院刑事判決         98年度上訴字第875號
上  訴  人  臺灣雲林地方法院檢察署檢察官
被      告  乙○○
指定辯護人  本院公設辯護人  丙○○
上列上訴人因被告重傷害案件，不服臺灣雲林地方法院98年度訴
字第497號中華民國98年7月21日第一審判決（起訴案號：臺灣雲
林地方法院檢察署98年度偵字第2100號），提起上訴，本院判決
如下：
    主  文
上訴駁回。
    理  由
一、公訴意旨略以：被告乙○○於民國97年9月2日21時許，在其
    位於臺北縣貢寮鄉○○○○路59號2樓之租屋處內，與其同
    事即告訴人甲○○一同飲酒，因話不投機而發生爭執，被告
    乙○○竟基於傷害他人身體之故意，持質地堅硬之高粱酒玻
    璃酒瓶朝告訴人甲○○之頭部重擊1次，致告訴人甲○○受
    有頭部外傷併腦震盪之重傷害。因認被告涉犯刑法第277條
    第2項後段傷害致重傷罪嫌等語。
二、按告訴乃論之罪，告訴人於第一審辯論終結前得撤回其告訴
    。另告訴經撤回者，應諭知不受理之判決。又刑事訴訟法第
    161條第4項、第302條至第304條之判決，得不經言詞辯論為
    之，刑事訴訟法第238條第1項、第303條第3款、第307條分
    別定有明文；次按刑法第10條第4項第6款所謂其他於身體或
    健康有重大不治或難治之傷害，係指傷害重大，且不能治療
    或難以治療者而言。
三、公訴人認被告涉有前揭犯行，無非係以告訴人甲○○、及證
    人白啟瑞之證詞、財團法人佛教慈濟綜合醫院大林分院診斷
    書、及台北縣政府警察局瑞芳分局98年3月30日北縣警瑞刑
    字第0980006084號函及檢附之陳報單、工作紀錄簿各一份為
    其主要論據。
四、按刑法第10條第4項第6款所謂其他於身體或健康有重大不治
    或難治之傷害，係指傷害重大，且不能治療或難以治療者而
    言；經查，關於告訴人所受之傷害經原審向財團法人佛教慈
    濟綜合醫院大林分院函調告訴人自97年9月起之全部病歷資
    料，告訴人僅於97年9月4日至上開醫院門診就診1次，診斷
    結果為「頭部外傷合併腦震盪」等情，有上開醫院98年6月
    25日慈醫大林文字第980845號函暨檢附告訴人病歷資料1份
    在卷可參（原審卷第8至10頁）。另告訴人於原審98年7月10
    日準備程序中亦提出後續就診治療之顏細宗診所診斷證明書
    、上祐中醫診所診斷書及醫療收據共13紙（原審卷第20、21
    、23至25頁），其病名均為「頭部外傷合併腦震盪」或「腦
    震盪後遺症」，惟依上開各診斷證明書及醫療收據，尚無法
    據以認定告訴人所受之傷害，已達傷害重大，且不能治療或
    難以治療之程度。則告訴人所受上開傷害即與刑法第10條第
    4項所稱之重傷害定義有間，被告自應僅該當於刑法第277條
    第1項普通傷害罪名。公訴意旨認被告所為係涉犯刑法第277
    條第2項後段之傷害致重傷罪，尚有未洽。
五、末按刑法第277條第1項之普通傷害罪，依同法第287條之規
    定，須告訴乃論。而本件告訴人於原審審理中業已與被告達
    成和解，並具狀撤回對被告之告訴，有原審98附民移調字第
    6號98年7月10日調解筆錄及98年度訴字第497號刑事撤回狀
    各1紙可稽（原審卷第26、27頁），依首開說明，自應依刑
    事訴訟法第303條第3款規定，就被告所犯，諭知不受理之判
    決。
六、原判決以被告所為，僅係犯刑法第277條第1項傷害罪。而該
    罪依刑法第287條規定須告訴乃論。茲本件業經被害人甲○
    ○於原審聲請撤回告訴在案。原審乃依法將被告所涉犯行，
    諭知公訴不受理。本院經核，原判決認事用法，均無違誤。
    檢察官上訴意旨，認告訴人所受之傷害有「腦震盪後遺症」
    ，該傷害是否屬重大難治，應有再詳予查明之必要，退步言
    ，倘被告所為確係犯刑法第277條第1項之普通傷害罪，惟被
    告於成立和解後至今分文未付，被告應係假意與告訴人達成
    和解，以騙取告訴人對其撤回告訴，告訴人係於陷於錯誤之
    情形下方撤回其告訴，其撤回告訴應不生效力，請依法就本
    案為實體之審理云云。然如前所述，本件被告應僅止於傷害
    犯意甚明，已據原判決論述極詳，又告訴人係於原審審理時
    具狀撤回告訴，已如前述，又觀之撤回告訴狀內亦未附有任
    何條件，有卷附告訴狀可參，從而自無從以成立和解後被告
    至今分文未付，而認告訴人係於陷於錯誤之情形下撤回其告
    訴，據此，檢察官上訴意旨，所為指摘，為無理由，應予駁
    回。
七、據上論斷，應依刑事訴訟法第368條，判決如主文。
本案經檢察官羅清溪到庭執行職務。
中    華    民    國    98    年    12    月    1    日
                  刑事第四庭    審判長法  官  吳志誠
                                      法  官  彭喜有
                                      法  官  羅心芳
以上正本證明與原本無異。
檢察官如不服本判決應於收受本判決後十日內向本院提出上訴書
，其未敘述上訴理由者並得於提起上訴後十日內向本院補提理由
書。
                                      書記官  蔡振豐
中    華    民    國    98    年    12    月    2     日

司法院資訊處製作；財團法人民間司法改革基金會備份。
